【裁判字號】    89,交聲,392
【裁判日期】    891230
【裁判案由】    違反道路交通管理處罰條例聲明異議
【裁判全文】
臺灣臺北地方法院交通事件裁定                    八十九年度交聲字第三九二號
    異議人即
    受處分人  甲○○
右列受處分人因違反道路交通管理處罰條例案件，對於交通部公路局臺北區監理所中
華民國八十九年五月廿二日所為之處分( 原處分案號：北監五字第駕裁00-000000 號
 )聲明異議，本院裁定如左：
        主      文
原處分撤銷。
甲○○汽車駕駛人，駕駛汽車，不遵守道路交通標誌之指示，處新臺幣壹仟捌佰元罰
鍰，並記違規點數壹點。
        理      由
一、按駕駛人駕駛汽車，應遵守道路交通標誌、標線、號誌之指示，並服從執行交通
    勤務之警察或依法令執行指揮交通及交通稽查任務頜之指揮，「道路交通安全規
    則」九十條有明文規定。汽車駕駛人，駕駛汽車，有不遵守道路交通標誌、標線
    、號誌指示之情形，而「道路交通管理處罰條例」關於「第二章：汽車」各條無
    處罰之規定者，處新臺幣九百元以上一千八百元以下罰鍰，並記違規點數一點，
    「道路交通管理處罰條例」第六十條第二項第三款及第六十三條第一項第一款亦
    有處罰規定。違反道路交通管理事件行為人，未依規定自動繳納罰鍰，或未依規
    定到案聽候裁決，處罰機關應於一個月內依標準表逕行( 從重 )裁決之，「違反
    道路交通管理事件統一裁罰標準及處理細則」第四十四條第一項定有明文。
二、本件受處分人即異議人甲○○於八十八年十月一日下午五時十分許，駕駛一輛車
    牌HF-3698 號自用小客車，沿國道一號( 俗稱：中山高 )高速公路南向車道行駛
    ，自高雄市○○路○道出口駛出，欲左轉中山路往屏東縣東港方向行駛時，不遵
    守中山路西側慢車道連續「汽車禁行慢車道」、「機慢車專用車道」及「禁止三
    輪車以上車輛進入」等道路交通標誌及路面「機慢車專用道」標線之指示，逕自
    駕車左轉駛入中山路西側專供機慢車行駛之慢車道，甫經中山路、金福路交岔路
    口，在平和東路口前之中山路西側慢車道，為高雄市政府警察局交通大隊執勤員
    警劉志輝攔停制止，以其有違反「道路交通管理處罰條例」第四十五條第一項第
    十二款「任意駛出邊線」與機車爭道行駛之行為掣單( 高市警刑字(87)第592960
     )舉發並指定應到案日期( 八十八年十月十六日 )交予受處分人收受。嗣受處分
    人未依限到案，原處分機關即於八十九年五月廿二日依「道路交通管理處罰條例
    」第四十五條第一項第十二款、第六十三條第一項第一款及「違反道路交通管理
    事件統一裁罰標準及處理細則」第四十四條第一項規定，逕行從重裁處新臺幣一
    千八百元罰鍰並記違規點數一點。
三、訊據受處分人固不否認其駕駛該輛車牌HF-3698 號自用小客車於前揭時地為警攔
    停之事實，惟辯稱略以「本人對於高雄市路況不熟悉，欲駕車靠邊問路，且本人
    駕車駛入之中山路、金福路交岔路口並無禁行汽車之標誌」云云。經查：
    (一)證人( 舉發員警 )劉志輝於本院調查中，拍攝現場路況相片十二張，依照受
        處分人駕車自高速公路駛出後之路線依序編列並製作現場圖，親自到庭具結
        ，就受處分人如何駕車駛入高雄市○○路西側專供機慢車行駛之慢車道，自
        金福路往平和東路方向行駛，為其在平和東路口前之中山路西側慢車道攔停
        之事實證述綦詳，載明筆錄在卷可稽。高雄市○○路西側慢車道自金福路入
        口起，依序有「機慢車專用車道」、「禁止三輪車以上車輛進入」標誌、「
        機慢車專用道」標線及「汽車禁行慢車道」標誌等道路交通標誌、標線，有
        相片十二張在卷。受處分人空言否認，無非係卸責之詞，不足採信。
    (二)受處分人係領有駕駛執照之駕駛人，其就「道路交通安全規則」第九十條「
        駕駛人駕駛汽車，應遵守道路交通標誌、標線、號誌之指示，並服從執行交
        通勤務之警察或依法令執行指揮交通及交通稽查任務頜之指揮」之規定，自
        應知之甚稔。查無證據證明受處分人於前揭時地有何足令其不能注意前揭規
        定之情事，其應注意且能注意竟疏未注意以致違規為警攔停制止，其自有過
        失無疑。本件原處分機關依「道路交通管理處罰條例」第四十五條第一項第
        十二款「任意駛出邊線」規定裁處新臺幣一千八百元罰鍰並記違規點數一點
        ，固有所見。惟查高雄市○○路快慢車道間設有安全島阻隔，有證人劉志輝
        及受處分人分別提供之現場相片在卷可按，顯與一般道路標線之邊線不同。
        本件受處分人駕車不遵守道路交通標誌、標線指示，駛入專供機慢車行駛之
        慢車道，核其所為，應依「道路交通管理處罰條例」第六十條第二項第三款
        規定處罰。舉發單位及原處分機關誤認係違反「道路交通管理處罰條例」第
        四十五條第一項第十二款規定，即有未洽。本件異議雖無理由，但原處分既
        有可議，即無法維持而應由本院予以撤銷，並另依「道路交通管理處罰條例
        」第六十條第二項第三款、第六十三條第一項第一款及「違反道路交通管理
        事件統一裁罰標準及處理細則」第四十四條第一項規定，裁處新臺幣一千八
        百元罰鍰並記違規點數一點，以資適法。
據上論斷，應依道路交通案件處理辦法第二十條前段，裁定如主文。
中      華      民      國    八  十  九    年    十二    月    三十    日
                          臺灣臺北地方法院交通法庭
      法  官  鍾      華
右正本證明與原本無異。
如不服本裁定，應於裁定送達後五日內向本院提出抗告狀。
                                  書記官  黃  繡  琴
中      華      民      國    八  十  九    年    十二    月    三十    日


司法院資訊處製作；財團法人民間司法改革基金會備份。
